【裁判字號】    92,訴,353
【裁判日期】    920923
【裁判案由】    偽造貨幣
【裁判全文】
臺灣基隆地方法院刑事判決                          九十二年度訴字第三五三號
    公  訴  人  臺灣基隆地方法院檢察署檢察官
    被      告  乙○○
    選任辯護人  林亦書律師
右列被告因偽造貨幣案件，經檢察官提起公訴（九十二年度偵字第一二二號）本院判
決如左︰
    主  文
乙○○意圖供行使之用而交付偽造之通用紙幣，累犯，處有期徒刑貳年。
扣案偽造之舊版新台幣壹仟元券玖張均沒收。
    事  實
一、乙○○曾於民國八十六年一月六日，因違反麻醉藥品管理條例案件，經本院判處
    有期徒刑四月確定，於八十六年一月二十七日易科罰金執行完畢，詎仍不知悔改
    ，竟意圖供行使之用，自不詳人處收集偽造之舊版新台幣（下同）一千元紙鈔九
    紙後，於九十年五月二十五日十八時許，在基隆市○○路五十七之三號友人丁○○住處與甲○○、丁○○施用毒品時，（甲○○、丁○○涉嫌違反毒品危害防制
    條例部分犯行另案偵查中），將上述偽鈔交付甲○○委由其向商店行使以換取真
  鈔朋分花用（甲○○涉嫌收集偽造貨幣部分犯行，業經本院另案判決確定）。嗣
    於同日十八時四十分許，經警持搜索票前往丁○○住處搜索時，甲○○情急之下
    將上開偽鈔藏放於口袋內，於員警搜索甲○○身上物品時查獲上情，並在在甲○○口袋內扣得偽造之一千元紙鈔九紙。
二、案經臺灣基隆地方法院檢察署檢察官自動檢舉偵查起訴。
    理  由
一、訊據被告乙○○矢口否認右揭犯行，辯稱：「偽鈔跟我沒有關係，是因警察搜索
    時才知道有偽鈔，假如偽鈔是我的，為何甲○○、丁○○在警局內不說偽鈔是我
    給的，且甲○○還有帶警察去找交付偽造給甲○○的人。我懷疑甲○○、丁○○
    有串供嫌疑。」云云。經查：
  (一)證人即同案被告甲○○於本院調查時證稱：「當天打電話給乙○○，乙○○請
      我去丁○○家打海洛因，下午到丁○○家時，在丁○○的臥室內打海洛因，當
      時乙○○、丁○○也在臥室內，乙○○從他的皮夾拿出九張偽鈔給我看，問我
      『是不是跟真鈔一樣』，我有將乙○○手上的偽鈔拿到自己的手上看，還沒有
      看完，警察就進來臥室內，我一緊張就趕快把偽鈔收在自己的褲袋內，警察叫
      我跟乙○○都趴在床上，乙○○此時叫我自己擔下來，我有答應。到了警局，
      警察叫我把身上的東西都拿出來看，我就把身上的偽鈔拿出來，警察就看到偽
      鈔，問我偽鈔來源，我就騙警察說『偽鈔是小強拿給我的』，警察在筆錄作完
      後，叫我帶員警去基隆南榮新村找小強，後來警察有找到小強，但事實上偽鈔
      不是小強給我的。」等語，核與證人丁○○於本院調查時證稱：「當時甲○○
      是到我家找乙○○，而乙○○是來我家找我，乙○○比甲○○先到我家。他們
      兩人在我的房間內施用毒品，我正要走出房間，看到乙○○將假鈔拿給甲○○
      ，甲○○已經把假鈔拿在手上，乙○○手上並沒有假鈔，乙○○拿假鈔要甲○○去換。我離開房間在廚房門口，友人李敏如以電話跟人吵架，李敏如離開我
      家衝出去時，警察就衝進來了。從我看到乙○○將假鈔拿給甲○○到警員衝進
      來時間大概二十分鐘。」等語、證人丙○○即承辦本案之員警到院證稱：「本
      案是我跟楊旻樺一起承辦的，當天下午聲請搜索票後，在現場埋伏，直到屋內
      有人提東西開門要出來屋外時，含我一共五位員警進入屋內搜索，進入後發現
      甲○○跟乙○○在丁○○的臥室內，兩人均躺在床上看電視，員警進入臥室內
      控制現場，要求甲○○及乙○○二人均趴在床上，不准動、不准發出聲音，直
      到我們在屋內有搜索到毒品及相關證物，毒品的部分在場的嫌犯都有承認，證
      物查扣後，就連同人犯帶回派出所，在派出所甲○○似乎有毒癮發作的情形，
      且警察同仁也有私下說周嫌可仍較會藏東西，所以員警只針對甲○○要他把身
      上的東西拿出來，甲○○從褲袋拿出九千元偽鈔，員警就先對甲○○製作筆錄
      ，因為甲○○所陳述的小強沒有年籍及地址，做完筆錄後，所內的員警（不記
      得是誰）有帶甲○○到南榮新村去找小強，後來員警再帶甲○○回所時，員警
      就對同仁說『甲○○亂說』，後來雖然有再問偽鈔的來源，但甲○○都交代不
      清楚，只好將甲○○送到分局去，針對偽鈔的部分沒有再追查，交給分局的三
      組去做。」等語相符，堪可認定員警自被告甲○○身上查獲之千元偽鈔九張，
      確為被告乙○○交付予同案被告甲○○無誤。
  (二)又依同案被告甲○○於警訊時供稱：「所持有的九紙千元偽鈔是其放在身上準
      備要使用的」等語、復於偵查中復自承：「偽鈔係乙○○在查獲前交付給伊，
      要其觀看與真鈔是否相似，並要其挑出比較像真鈔的，準備要至便利商店或雜
      貨店使用」等語（參九十一年度偵緝字第一九號案卷第四九、六一頁），核與
      在場目擊交付偽鈔之證人丁○○於偵查時及本院另案（九十二年度訴字第五十
      號）交互詰問時亦一致具結證稱：「被查獲前甲○○和乙○○二人在房間內施
      用毒品，房門未鎖，我站在門口，我親眼看見乙○○將偽鈔交給甲○○，並要
      甲○○去換真鈔回來，換回來後一人一半」等情（參九十一年度偵緝字第一九
      號案卷第一四、五０頁）一致，堪可認定被告乙○○交付偽鈔予甲○○之目的
      係欲換取真鈔無訛，經本院調閱本院九十二年度訴字第五十號案卷結果，亦同
      此認定，是被告前開所辯，與事實不符，不足採信。至於同案被告甲○○於本
      院審理及另案（九十二年度訴字第五十號）審理時改稱：郭文游沒有說要將偽
      鈔拿去換真鈔一人一半云云，惟此部分業據目擊證人丁○○證述甚明，同案被
      告甲○○前開所陳，應屬避就之詞，並非可採，附此說明。
  (三)再者，本件於偵查中經臺灣基隆地方法院檢察署檢察官委由法務部調查局對被
      告乙○○、同案被告甲○○及證人丁○○進行測謊之結果，「乙○○稱偽鈔非
      其交付甲○○，經測試呈情緒波動反應，研判有說謊；甲○○稱偽鈔是乙○○
      交付，經測試並無情緒波動反應，研判未說謊；另以緊張高點法訊問丁○○『
      偽鈔何人所有』，在問及『乙○○』時，有較大之情緒反應等情，亦有該局調
      科三字第○九一○○三○五六五○號測謊報告書、九十二年三月十日調科三字
      第○九二○○○六二八一○號補充說明函在卷可按，足徵同案被告甲○○所供
      及證人丁○○所證客觀可信。
  (四)扣案之舊版壹仟元券九張（號碼ＥＬ１０２４２１ＪＷ五張、ＥＭ４８０２４
      ９ＡＶ三張、ＥＬ６９３９８９ＧＵ一張）經送中央銀行發行局鑑定結果，均
      認係以彩色噴墨方式偽印，紙質與真鈔不同，安全線及水印以灰熱墨在紙張背
      面仿製，部分偽鈔正面左上角「一０００」、右下角「一０００」面額數字及
      人像衣領以塗抹膠水方式仿凹版油墨凸起效果，送鑑紙鈔均屬偽造一情，有該
      局九十一年八月六日台央發字第０九一００三七五七九號函在卷可佐，此外並
      有偽造之舊版壹仟元券九張扣案可證（扣於甲○○偽造貨幣案內），被告犯行
      洵堪認定。
二、核被告所為，係犯刑法第一百九十六條第一項後段之意圖供行使之用而交付偽造
    之通用紙幣罪。其意圖供行使之用收集偽造通用紙幣後進而交付於人，其收集行
    為應為交付行為所吸收，不另論罪（最高法院二十四年上字第一二八一號判例參
    照）。被告有事實欄所述科刑執行記錄等情，有本署刑案資料查註記錄表一紙在
    卷可稽，其於有期徒刑執行完畢後，五年以內再犯本罪，應依累犯之規定加重其
    刑。查被告交付偽造貨幣予甲○○係為交換真鈔使用，惟尚未流通之際即遭警查
    獲，犯罪情狀應可憫恕，爰依刑法第五十九條規定減輕之。爰審酌被告犯罪動機
    、目的係以偽鈔換取真鈔使用、對國家金融造成嚴重危害、其犯後一再卸責之態
    度等一切情狀，量處如主文所示之刑。扣案偽造之舊版新台幣壹仟元券玖張，雖
    經本院另案宣告沒收，惟仍應依刑法第二百條規定併與宣告沒收。
據上論斷，應依刑事訴訟法第二百九十九條第一項前段，刑法第一百九十六條第一項
前段、第四十七條、第五十九條、第二百條，罰金罰鍰提高標準條例第一條前段，判
決如主文。
本案經檢察官張長樹到庭執行職務。
中      華      民      國    九十二    年      九      月    二十三    日
                                  臺灣基隆地方法院刑事第三庭
                                        法  官何  怡  穎
右正本證明與原本無異。
對於本件判決如有不服，應於收受送達後十日內，向本院提出上訴狀，上訴於臺灣高
等法院，並按他造當事人之人數附具繕本。
                                        書記官    李  繼  業
中      華      民      國    九十二    年      九      月    二十六    日
附錄論罪法條
刑法第一百九十六條第一項：
行使偽造、變造之通用貨幣、紙幣、銀行券或意圖供行使之用而收集或交付於人者，
處三年以上十年以下有期徒刑，得併科五千元以下罰金。
刑法第二百條：
偽造、變造之通用貨幣、紙幣、銀行券，減損分量之通用貨幣及前條之器械、原料，
不問屬於犯人與否，沒之。


司法院資訊處製作；財團法人民間司法改革基金會備份。
